【裁判字號】    89,簡上,266
【裁判日期】    891013
【裁判案由】    返還借款
【裁判全文】
臺灣臺中地方法院民事判決  八十九年度簡上字二六六號
    上  訴  人  甲  ○
    被  上訴人  中興商業銀行股份有限公司
                            住.
    法定代理人  丙○○      住.
    訴訟代理人  乙○○      住.
                邱祈彰      住.
右當事人間請求返還借款事件，上訴人對於中華民國八十九年五月十九日本院臺中簡
易庭八十八年中簡字第四二八八號第一審簡易判決提起上訴，本院判決如左：
    主      文
上訴駁回。
第一、二審訴訟費用（除減縮之部分外）由上訴人負擔。
原判決所命給付之金額，減縮為新台幣捌萬參仟零伍元，及自民國八十九年八月二十
五日起至清償日止，按年息百分之十計算之利息，暨自民國八十九年九月二十六日起
至清償日止，逾期在六個月以內者，按上開利率百分之十，逾期在六個月以上者，按
上開利率百分之二十計算之違約金。
    事      實
甲、上訴人方面：
  一、聲明：
    （一）原判決廢棄。
    （二）被上訴人在第一審簡易之訴駁回。
  二、陳述：
    上訴人未於最後言詞辯論期日到場，惟據其以前到庭之陳述，除與原判決記載相
    同者，茲引用之外，補稱：
    （一）被上訴人既然已同意賴永清分期，且賴永清也有繼續繳納中，焉能再向上
          訴人請求，何況上訴人並未積欠被上訴人債務，實際上是賴永清所借。
    （二）契約是賴永清帶被告前往銀行所簽立的，章也我所蓋用，但是無效，貸借
          之款項亦是賴永清拿走，系爭借款與被告無關。
  三、證據：除援用第一審所提證據外，補提中興商業銀行送款簿存根影本五份、台
            中市第十一信用合作社跨行匯款單影本四份，並聲請訊問證人賴永清。
乙、被上訴人方面：
  一、聲明：駁回上訴。
  二、陳述：除與原判決記載相同者，茲引用之外，補稱：
    （一）兩造間並無分期付款之約定，被上訴人亦未同意上訴人延期清償。
    （二）被上訴人減縮起訴聲明為被告應給付原告新台幣（下同）八萬三千零五元
          ，利息自民國八十九年八月二十五日起算至清償日止，按年息百分之十計
          算之利息，及自八十九年九月二十六日起至清償日止，逾期六個月以內者
          ，按上開利率百分之十，逾期超過六個月者，按上開利率百分之二十計算
          之違約金。
  三、證據：除援用第一審所提證據外，補提中興商業銀行八十八年十月二十五日（
      八八）興銀逾字第四四一三號函影本一份為證。
    理      由
一、本件被上訴人起訴主張：上訴人於八十六年九月二十日向被上訴人借款三十萬元
    ，約定借款期限自八十六年九月三十日起至八十七年九月三十日止，按月攤還本
    息，利率按被上訴人銀行之基本放款利率加碼年息百分之一‧八五（遲延時合計
    為百分之十）計算，如一期未按期履行，即為全部到期，並自各該到期日起，除
    依原有約定利息繳納外，並按逾期六個月內者，按原利率百分之十，超過六個月
    者，依原利率百分之二十計算之違約金，嗣後被告借得上開款項後，期滿未全部
    清償完畢，尚有十四萬八千三百五十元未獲清償，乃再經協議，被告同意自八十
    八年十月起至九十年十月十日止，按月攤還六千一百八十二元，如有一期未履行
    ，即視為全部到期，惟自八十九年四月二十六日起，即未按期付款，尚有八萬三
    千零五元之本金未獲清償，屢經催討，未獲置理，因本於消費借貸之法律關係，
    求為命上訴人給付八萬三千零五元之借款、利息及違約金之判決。上訴人則以系
    爭借款係訴外人賴永清所借，款項也是賴永清所領取，系爭借貸關係與上訴人無
    關，上訴人僅是應訴外人賴永清之邀，前往銀行簽名、蓋章，且被上訴人業經同
    意訴外人賴永清延期清償，賴永清亦有繼續繳納，被上訴人自不得起訴請求等語
    ，資為抗辯。
二、被上訴人主張上訴人向被上訴人借款三十萬元，尚積欠八萬三千零五元未償等情
    ，業據被上訴人提出本票影本一份、分期償還切結書影本一份、授信約定書影本
    一份、放款利息收據影本二份為證，被告對於簽立本票、授信約定書、分期償還
    切結書等情，亦不爭執，惟辯稱：系爭款項係訴外人賴永清所借，款項亦是賴永
    清所領取，與被告無關，且被上訴人亦經同意賴永清延期清償等語。經查：上訴
    人簽立本票、授信約定書、分期償還切結書，業如前述，則上訴人即係系爭借貸
    關係之借款名義人，不論貸借款項係由賴永清或上訴人取用，並不影響上訴人與
    被上訴人間借貸關係之成立；又被上訴人並未與上訴人達成延期清償之協議，上
    訴人復未能提出具體事證以實其說，自難信為真實；是以，上訴人為系爭借款名
    義上之貸款人，自應負清償借款之責，被上訴人之主張，應堪置信，被告所辯，
    於法無據，尚難採酌。
三、綜上所述，本件被上訴人主張上訴人向被上訴人借款，尚有八萬三千零五元未償
    等情為可採，上訴人所辯均為無可取。依授信約定書、分期償還切結書之約定，
    被上訴人自得請求上訴人清償借款及遲延利息、違約金。從而，被上訴人本於消
    費借貸之法律關係，請求上訴人給付八萬三千零五百元及自八十九年八月二十五
    日起至清償日止，按年息百分之十計算之利息，及自八十九年九月二十六日起至
    清償日止，逾期在六個月以內者，按上開利率百分之十，逾期超過六個月者，按
    上開利率百分之二十計算之違約金，為有理由，應予准許。是則原審判命上訴人
    如數給付，於法並無不合；上訴意旨指摘原判決不當，求予廢棄改判，為無理由
    ，應予駁回其上訴。又被上訴人於八十九年九月二十九日言詞辯論期日聲請減縮
    其聲明，減縮部分之原判決即失效，本院無庸再就減縮部分為判決，附此敘明。
四、據上論結，本件上訴為無理由，依民事訴訟法第四百三十六條之一第三項、第四
    百四十九條第一項、第三百八十五條第一項前段、第四百六十三條、第七十八條
    ，判決如主文。
中      華      民      國    八十九    年      十      月     十三     日
                              臺灣臺中地方法院民事第一庭
~B審判長法  官  吳惠郁
~B      法  官  廖穗蓁
~B      法  官  巫淑芳
右正本證明與原本無異。
不得上訴。
中      華      民      國    八十九    年      十      月     十六     日
~B      法院書記官


司法院資訊處製作；財團法人民間司法改革基金會備份。
